【裁判字號】    99,建,1
【裁判日期】    990923
【裁判案由】    給付工程款
【裁判全文】
臺灣基隆地方法院民事判決                 99年度建字第1號
原      告  張忠義
訴訟代理人  陳永來律師
            魏雯祈律師
被      告  簡秀華  臺北縣貢寮.
訴訟代理人  林靜文律師
上列當事人間請求給付工程款事件，本院於中華民國99年9月14
日辯論終結，茲判決如下：
    主  文
被告應給付原告新臺幣壹佰伍拾伍萬元，及自民國九十九年九月
一日起至清償日止，按週年利率百分之五計算之利息。
訴訟費用由被告負擔。
本判決於原告以新臺幣伍拾貳萬元供擔保後，得假執行。被告以
新臺幣壹佰伍拾伍萬元為原告預供擔保後，得免為假執行。
    事實及理由
壹、原告起訴主張：
一、被告於98年間委託原告興建門牌號碼為台北縣貢寮鄉○○村
    ○○街3-1號房屋乙棟（共計1、2樓，建坪約143坪；下稱系
    爭房屋），雙方約定連工帶料之工程款新臺幣（下同）460
    萬元（下稱系爭契約）。工程進行中，被告已陸續給付245
    萬元，餘款共計215萬元。房屋主結構完成後，因故約定以
    現狀交付，嗣經兩造於99年3月15日協調結果，總工程款協
    議定為400萬元結案，扣除被告前開已給付之245萬元，餘款
    尚有155萬元未給付，原告於工程完成後，多次催促被告給
    付前揭工程款項，再於99年3月29日寄發存證信函催告被告
    給付，惟迄今尚未給付。爰依民法第490條及第505條條規定
    請求被告給付工程款等語。
二、聲明：
（一）被告應給付原告155萬元，及自起訴狀繕本送達日翌日起
      至清償日止，按年息百分之五計算之利息。
（二）願供擔保，請准宣告假執行。
貳、被告則以：
一、原告曾向訴外人許資生起訴請求工程餘款155萬元，但因係
    許資生委託被告，被告再委託原告訂立系爭契約，故上開訴
    訟經台灣板橋地方法院以99年度建字第56號判決敗訴，原告
    始向被告提起本件訴訟，又兩造約定之總工程款（連工帶料
    ）為460萬元，被告已經給付245萬元，然工程因故不能完工
    ，許資生遂直接與原告接觸，雙方協議未完工之工程款為新
    臺幣400萬元，並簽訂如原告提出之協議書1份，被告僅代為
    書寫中文字（因原告張忠義不識字），但否認其亦同意未完
    成之系爭工程款以400萬元計算，此可由被告在協議書上簽
    名之位置係在付款2,450,000元旁邊簽名並書立確認無誤等
    字樣，而非在協議書下方簽名可知。嗣原告向被告催繳系爭
    款項時，被告則以存證信函回覆略以，其不同意協議書之約
    定，且因訴外人許資生尚未扣除其代許資生支出之管銷費用
    報酬，故尚無法給付原告要求之款項等語。退步言之，縱認
    被告有給付尾款之責，亦應由訴外人寄託被告保管之款項中
    給付，惟許資生又另訴被告返還其寄託之款項，造成被告有
    雙重給付之危險，是以原告之請求並無理由等語。
二、聲明：
（一）原告之訴及假執行之聲請均駁回。
（二）如受不利判決，願供擔保請准宣告免為假執行。
參、得心證之理由：
一、原告主張與被告訂立門牌號碼為台北縣貢寮鄉○○村○○街
    3-1號房屋興建之承攬契約，並約定總工程款（連工帶料）
    為460萬元，且被告已經給付原告工程款245萬元，為被告所
    不爭執，且有原告所提收款明細及台灣板橋地方法院99年建
    字第56號民事判決影本附卷為證，此部份事實堪信原告之主
    張為真實。
二、原告主張與被告已達成協議系爭承攬契約之總價金減為400
    萬元，扣除被告已付245萬元後，尚餘155萬元尾款部分，被
    告分別應於99年3月24日、99年4月6日給付，並提出協議書
    1紙為證。被告固不否認親自書寫上揭協議內容後，交由原
    告簽名，但因其並未同時簽名，因此否認與原告達成該協議
    。然查，原告所提上揭協議明確記載「協商結果以肆佰萬元
    正（含賠償及材料歸屬許先生所有）結案。付款日期以現金
    匯款第一期為99年3月24日，第二期為99年4月6日」等文字
    ，而該文字中「協商結果」等文字已明確表達出協議內容係
    經過契約兩造當事人同意，如被告並未同意該協議內容要無
    可能親自書寫出「協商結果」等文字交由原告簽名，因此堪
    信被告應與原告達成該協議，且因協議並非要式契約，是以
    被告不得以欠缺簽名之形式而主張該協議不成立或無效。是
    以原告主張被告應付工程款155萬元，且均已屆期實屬可採
    ，原告請求為有理由，應予准許。是以原告主張被告自起訴
    狀繕本送達之翌日即99年9月1日起至清償日止，加付按年息
    5％計算之法定遲延利息，於法並無不合，應予准許。
三、綜上所述，原告請求被告給付1,550,000元，及自99年9月1
    日起至清償日止，按年息5％計算之法定遲延利息，洵屬正
    當，應予准許。
四、兩造均陳明願供擔保聲請宣告假執行及免為假執行，經核無
    不合，爰分別酌定相當擔保金額准許之。
五、訴訟費用負擔：民事訴訟法第78條。
中    華    民    國    99    年    9     月    23    日
                  民事庭法  官  王翠芬
以上正本係照原本作成。
對於本件判決如有不服，應於收受送達後20日內向本院提出上訴
書狀，敘述上訴之理由，上訴於臺灣高等法院，並按他造當事人
之人數附具繕本。
中    華    民    國    99    年    9     月    23    日
                        書記官  李一農

司法院資訊處製作；財團法人民間司法改革基金會備份。
